【裁判字號】    97,上重訴,7
【裁判日期】    970612
【裁判案由】    違反毒品危害防制條例等
【裁判全文】
臺灣高等法院高雄分院刑事判決         97年度上重訴字第7號
上  訴  人
即  被  告  甲○○
選任辯護人  高慶福律師
上  訴  人
即  被  告  丙○○
選任辯護人  劉新安律師
上列被告因違反毒品危害防制條例等案件，不服臺灣高雄地方法
院96年度重訴字第75號中華民國97年2 月27日第一審判決（起訴
案號：臺灣高雄地方法院檢察署96年度偵字第9052、16044 號）
，提起上訴，本院判決如下：
     主  文
原判決撤銷。
甲○○共同運輸第一級毒品，處有期徒刑貳拾年。扣案之海洛因
陸包（不含包裝袋，其中參包，驗餘合計淨重壹仟陸佰肆拾壹點
肆柒公克；另參包，驗餘合計淨重壹仟柒佰貳拾玖點陸貳公克）
均沒收銷燬之。扣案之鎖頭貳個（含鑰匙貳支）；「MILO」、「
NESCAFE 」、「OVALTINE」包裝袋各貳個（合計陸個）；透明塑
膠袋拾貳個，均沒收之。未扣案之行李箱貳個，塑膠袋貳個，均
沒收之，如全部或一部不能沒收時，追徵其價額。
丙○○共同運輸第一級毒品，處有期徒刑貳拾年。扣案之海洛因
陸包（不含包裝袋，其中參包，驗餘合計淨重壹仟陸佰肆拾壹點
肆柒公克；另參包，驗餘合計淨重壹仟柒佰貳拾玖點陸貳公克）
均沒收銷燬之。扣案之鎖頭貳個（含鑰匙貳支）；「MILO」、「
NESCAFE 」、「OVALTINE」包裝袋各貳個（合計陸個）；透明塑
膠袋拾貳個，均沒收之。未扣案之行李箱貳個，塑膠袋貳個，均
沒收之，如全部或一部不能沒收時，追徵其價額。
     事  實
一、甲○○、丙○○均明知海洛因係毒品危害防制條例管制之第
    一級毒品，且經行政院公告為管制進口物品，不得非法持有
    、運輸及進口。緣真實姓名年籍不詳，綽號「大胖仔」、「
    阿姐」之成年人及郭才能（即起訴書所指「瘦瘦男子」，已
    經台灣高雄地方法院檢察署檢察官查出其真實姓名，並以97
    年度偵字第12091 號提起公訴），欲自泰國地區私運管制之
    第一級毒品海洛因進入台灣地區，乃尋覓可至泰國地區接運
    第一級毒品海洛因後，再藉搭乘飛機入境之方式，將該毒品
    私運至台灣地區之人。適甲○○因其母摔斷腿需錢治療，遂
    經友人介紹，於民國96年2 月中旬之某日，前往高雄鳳山交
    流道瑞隆路附近某山葉機車行4 樓，欲向「大胖仔」借新台
    幣（下同）10萬元，「大胖仔」即向甲○○表示：若願意為
    其赴泰國運輸海洛因返台，膳宿、機票等旅費全數招待外，
    另支付30萬元代價。甲○○幾經考慮後，乃於96年3 月19日
    （即護照發照之日）前之某日，答應「大胖仔」之提議，決
    意至泰國地區運輸管制之第一級毒品海洛因進入台灣地區，
    並將照片及出境之相關資料交付「大胖仔」，以辦理護照。
    又丙○○因家中經濟欠佳，於96年2 月間之某日，透過甲○
    ○之介紹，向「大胖仔」借2 萬元。同年2 月底之某日，丙
    ○○欲再向「大胖仔」借10萬元時，「大胖仔」即向丙○○
    表示：若願意出境運輸海洛因返台，膳宿、機票等旅費全數
    招待外，並支付30萬元，且免除其所欠之債務，丙○○經考
    慮後，遂於同年3 月初之某日，決意運輸管制之第一級毒品
    海洛因入境台灣地區，並自行辦理護照，待丙○○於96年3
    月12日（即護照發照之日）辦妥護照後不久，在高雄縣岡山
    鎮○○路261 號所經營之理容院前，將護照交予「大胖仔」
    時，「大胖仔」另交付丙○○2 萬元之借款。嗣「大胖仔」
    分別取得甲○○、丙○○所交付之護照後，即透過邱鳳英（
    尚無證據證明知情）持上開護照，於96年3 月21日前之某日
    ，前往高雄五福旅行社，為甲○○、丙○○辦理參加「金鑽
    泰國－天使夢幻遊蹤6 日（96年3 月23日至3 月28日）」旅
    行團，並繳清團費。96年3 月22日，甲○○前往上開瑞隆路
    某山葉機車行4 樓找「大胖仔」時，「大胖仔」即告知將於
    96年3 月23日至泰國運輸毒品返台一事，並於同日下午2 時
    許，由「大胖仔」開車搭載甲○○、「阿姐」，前往高雄縣
    岡山鎮○○路陽明公園，與丙○○相約見面，並商討翌日上
    午如何聯絡、出發，並約定事成之後，再給付30萬元。謀議
    既定，甲○○、丙○○即與「大胖仔」、「阿姐」、郭才能
    共同基於運輸及私運管制之第一級毒品海洛因入境台灣地區
    之犯意聯絡，當日晚上，甲○○先投宿在高雄瑞隆路「春天
    酒店」，96年3 月23日上午，「阿姐」遂開車先前往高雄縣
    岡山鎮陽明公園，搭載丙○○，復前往春天酒店搭載甲○○
    ，再至高雄市小港區小港機場附近某處，與郭才能會合，「
    阿姐」並交付丙○○行動電話1 支，告以到達泰國後開啟行
    動電話，郭才能會主動與渠等聯絡。之後「阿姐」再搭載甲
    ○○、丙○○至高雄國際機場與五福旅行社之旅行團會合出
    境。甲○○、丙○○於當日抵達泰國後，郭才能便撥打上開
    行動電話聯絡甲○○及丙○○，確認該2 人已抵達泰國。96
    年3 月27日晚上10時許，郭才能再次撥打上開行動電話與甲
    ○○聯絡，同日晚上11時30分許，甲○○即在飯店外面與郭
    才能碰面，郭才能當場即將以「MILO」、「NESCAF E」、「
    OVALTINE」等食品包裝袋包裝之第1 級毒品海洛因2 袋（每
    袋內各裝有3 包〈即「MILO」、「NESCAFE 」、「OVALTINE
    」之包裝各1 包，各包裝內之海洛因，各以2 個透明塑膠袋
    包裝〉，共計6 包，其中3 包，合計淨重1641 .47 公 克，
    空包裝袋總重12.35 公克，純度78.57 ％，純質淨重1289.7
    0 公克；另3 包，合計淨重1729.62 公克，空包裝袋總重10
    .79 公克，純度純度78.57 ％，純質淨重1358.9 6公克）交
    付甲○○，甲○○回到與丙○○同住之房間後，遂將其中1
    袋海洛因放在丙○○之行李箱上，甲○○、丙○○則於同年
    月28日早上搭機返臺前，各自將1 袋（內裝有3 包）之第1
    級毒品海洛因，置於其所有之行李箱內，並由甲○○將其與
    丙○○行李箱拉上拉鍊、上鎖，並放在房間門口，由不知情
    之飯店服務生搬運後，隨即搭乘立榮航空股份有限公司B708
    2 號班機，於同日18時30分許，自高雄小港國際機場入境返
    臺，經海關人員留置嚴查，而分別在甲○○行李中查扣第一
    級毒品海洛因1 袋（內裝有3 包，合計淨重1729.62 公克）
    ；在丙○○行李中查扣第一級毒品海洛因1 袋（內裝有3包
    ，合計淨重1641.47 公克）。且除扣得甲○○、丙○○所有
    供共同運輸海洛因使用之鎖頭（含鑰匙各1 支）各1 個外；
    另扣得郭才能等人所有供與甲○○、丙○○共同運輸海洛因
    所使用之「MILO」、「NESCAFE 」、「OVALTINE」之外包裝
    袋各2 個（合計6 個）、透明塑膠袋12個。
二、案經臺南市警察局第四分局報告臺灣臺南地方法院檢察署呈
    請臺灣高等法院檢察署移轉，及臺南市警察局第四分局報告
    臺灣高雄地方法院報告臺灣高雄地方法院檢察署檢察官偵查
    起訴。
    理  由
壹、證據能力部分
    按被告以外之人於審判外之陳述，雖不符刑事訴訟法第159
    條之1 至第159 條之4 之規定，而經當事人於審判程序同意
    作為證據，法院審酌該言詞陳述或書面陳述作成時之情況，
    認為適當者，亦得為證據，刑事訴訟法第159 條之5 第1 項
    定有明文。本判決所引用之證據資料（詳後引證據），其中
    傳聞證據部分，縱無刑事訴訟法第159 條之1 至第159 條之
    4 或其他規定之傳聞證據例外情形，亦因被告甲○○、丙○
    ○、辯護人及檢察官或同意可作為證據使用，或未聲明異議
    ，依刑事訴訟法第159 條之5 第1 項、第2 項之規定，本院
    審酌該證據作成之情況，認為適當，均得為證據。
貳、實體部分
一、訊據上訴人即被告甲○○、丙○○均承認自泰國運輸、私運
    毒品入境台灣地區而被查獲之事實，惟均否認有何運輸、私
    運第一級毒品海洛因之意圖，一致辯稱：「大胖仔」係告知
    被告等運輸愷他命入境台灣地區，不知所運輸之毒品係海洛
    因等語。
二、經查：
  (一)被告甲○○、丙○○參加高雄五福旅行社「金鑽泰國－天使
    夢幻遊蹤6 日（96年3 月23日至3 月28日）」旅行團，於96
    年3 月22日上午10時50分許搭乘立榮航空B7081 班機由高雄
    小港國際機場出境前往泰國；於同年月28日晚上6 時30分搭
    乘立榮航空B7082 班機抵達高雄小港國際機場入境返台。於
    通關時，經海關人員留置嚴查，而分別在被告甲○○行李箱
    中查扣以「MILO」、「NESCAFE 」、「OVALTINE」之外包裝
    袋包裝之第一級毒品海洛因1 袋（內裝有3 包，合計淨重17
    29.62 公克）；在被告丙○○行李箱中查扣以「MILO」、「
    NESCAFE 」、「OVALTINE」之外包裝袋包裝之第一級毒品海
    洛因1 袋（內裝有3 包，合計淨重1641.47 公克），並扣得
    甲○○、丙○○所有供共同運輸海洛因使用之鎖頭（含鑰匙
    各1 支）各1 個之情事。業據證人即高雄五福旅行社員工陳
    鳳翔於偵訊時證稱：一位自稱邱鳳英之女子至旅行社替被告
    2 人代辦前往泰國旅遊事項，並交付被告2 人之護照、團費
    等語明確（偵卷1 第35頁倒數第5 行至第36頁第11行）；證
    人即五福旅行社領隊曾國立於警詢及偵訊時證稱：96年3 月
    23日，被告2 人參加由其領隊之泰國旅遊共6 天5 夜，第1
    天上午10時50分搭成立榮航空由高雄國際機場起飛，第6天
    下午4 時許從曼谷國際機場搭成立榮航空班機，於同日晚上
    6 時許抵達高雄國際機場等語綦詳（偵卷4 第19頁至第20
    頁第9 行），復有財政部高雄關稅局高雄機場分局96年3 月
    28日（96）高機移字第007 、008 號函、高雄關稅局扣押貨
    物、運輸工具收據及搜索筆錄、台南市警察局第四分局扣押
    書、扣押物品收據、照片、五福旅行社旅遊行程資料、、團
    體名單、分房表及護照影本在卷可參（警卷1 第16頁至第19
    頁、第22頁至第24之1 頁、第26頁、第30頁至第38頁、第56
    頁第61頁）。另扣案之6 包白色粉末，經送鑑驗後，確含海
    洛因成分，有卷附法務部調查局96年5 月11日調科壹字第
    0962 3041170號、第00000000000 號鑑定書及扣案之上開海
    洛因可證（見偵卷1 第64頁、第65頁）。是此部分事實，堪
    以認定。
  (二)又被告2 人運輸、私運毒品之動機、何時決議運輸毒品、與
    「大胖仔」接洽運輸毒品過程、與「大胖仔」等人謀議之經
    過，及「瘦瘦男子」（即郭才能）在泰國交付毒品之事實，
    業據被告甲○○於原審法院準備程序及審理時供稱：於95年
    間經由朋友介紹認識「阿姐」，「阿姐」與「大胖仔」係同
    居關係，96年2 月中下旬，因為母親腿受傷須醫治，所以前
    往鳳山交流道瑞隆路附近某山葉機車行4 樓欲向「大胖仔」
    借10萬元，「大胖仔」問伊是否願意為其從國外帶愷他命回
    國（關於毒品係凱他命或海洛因部分詳後述），報酬為30萬
    元，伊在辦護照前2 日才應允，並交付照片予「大胖仔」代
    辦護照。伊之後介紹被告丙○○向「大胖仔」借錢，並將丙
    ○○的電話號碼給「大胖仔」。96年3 月22日，伊前往瑞隆
    路某山葉機車行4 樓找「大胖仔」時，「大胖仔」即告知翌
    日要去泰國運輸毒品返台一事，並告知被告丙○○也要一起
    出國帶東西回來。當日「大胖仔」開車載伊至高雄縣岡山鎮
    找被告丙○○，討論23日早上要如何聯絡、出發，當晚住在
    高雄縣瑞隆路的春天酒店。96年3 月23日早上「阿姐」開車
    搭載被告丙○○至春天飯店接伊，再至高雄市小港區某處與
    「瘦瘦男子」見面，「阿姐」將1 支行動電話交給被告丙○
    ○，並告知到泰國後將該行動電話開機，「瘦瘦男子」會主
    動聯絡，之後「阿姐」載伊與被告丙○○至小港機場與旅行
    社人員會合出國；抵達泰國後，「瘦瘦男子」有撥打該行動
    電話與伊及被告丙○○聯絡，96年3 月27日晚上10時許，「
    瘦瘦男子」撥打行動電話與伊相約當日晚上11時30分許，在
    飯店樓下交付毒品，同日晚上11時30分許，「瘦瘦男子」在
    飯店外面交給伊2 袋各3 包，回到飯店房間後，依就將其中
    1 袋放在被告丙○○之行李箱上，伊及被告丙○○各自將毒
    品放在行李箱內。伊與被告丙○○出國的團費及在泰國的花
    費都是由「大胖仔」等人支付等語明確（偵卷1 第55頁倒數
    第11行至第56頁第15行；原審法院卷第47頁第4 行至第48頁
    第6 行、第228 頁倒數第13行至第232 頁第10行、第233 頁
    第1 行至第6 行）。且經被告丙○○於原審法院審理時證稱
    ：96年2 月間某日，先向「大胖仔」借2 萬元，同年2 月底
    ，又向「大胖仔」借錢時，「大胖仔」表示如果伊願意為其
    至大陸攜帶毒品返台，除所欠之借款不用還，還有30萬元之
    報酬，出國的費用由「大胖仔」支付。96年3 月初決定要替
    「大胖仔」拿毒品回國，「大胖仔」要伊先辦好護照，之後
    伊將護照交給「大胖仔」時，「大胖仔」還有再借伊2 萬元
    。96年3 月22日下午2 時許，伊與被告甲○○、「大胖仔」
    及「阿姐」在高雄縣岡山鎮○○路陽明公園見面，約定23日
    上午在陽明公園等「阿姐」開車來接送。96年3 月27日被告
    甲○○有拿2 袋6 包東西進房間，並打開給伊看，伊看到係
    以「MILO」、「NESCAFE 」、「OVALTINE」等食品包裝袋包
    裝之東西，知道是要帶回來的東西。96年3 月28日回台的行
    李，係伊在早上洗澡後，將盥洗用具、換洗衣物放在行李箱
    後，由被告甲○○拉行李箱的拉鍊並上鎖後，搬到門外等語
    明確（原審法院卷第232 頁倒數第12行至最後1 行、第234
    頁第19行至最後1 行）。因被告2 人經原審法院互以證人身
    份交互詰問後，彼此證述之情節互相一致，且復有財政部高
    雄關稅局高雄機場分局96年3 月28日（96）高機移字第007
    號、第008 號函、高雄關稅局扣押貨物、運輸工具收據及搜
    索筆錄、台南市警察局第四分局扣押書、照片及護照影本為
    證（警卷1 第16頁至第19頁、第22頁、第23頁、第26頁、第
    56 頁 至第61頁），堪予採信。至被告丙○○先前雖於警詢
    、偵訊、原審法院準備及審理程序中辯稱：被告甲○○以3
    萬元之代價，邀其至泰國伴遊，其並無運輸毒品等語，惟被
    告甲○○至泰國之目的係為「大胖仔」等人運輸毒品入境台
    灣地區，業如前述，按理被告甲○○自然希望其運輸毒品一
    事，越少人知悉越好，因此在此種情形下，自無可能亦無心
    情，再攜同被告丙○○同遊泰國；且被告丙○○亦自承，96
    年3 月28日伊早上洗澡後，有將盥洗用具、換洗衣物等物放
    入行李箱中，而被告甲○○自「瘦瘦男子」處取得上開毒品
    後，將其中1 袋3 包毒品放置於被告丙○○之行李箱上，故
    被告丙○○在收拾盥洗用具、換洗衣物等物時，自會看見該
    毒品並將該毒品放入行李箱中，是可認被告丙○○嗣後於原
    審法院及本院審理程序中自承至泰國運輸毒品返台之自白，
    堪信為真實；另被告甲○○雖亦於警詢中辯稱係單純去泰國
    遊玩，不知所攜帶之物品係毒品云云，惟其於檢察官偵查中
    即已坦承自泰國運輸、私運毒品入境台灣地區而被查獲之事
    實，參酌以證人陳鳳翔、曾國立上開證述內容，亦足見被告
    甲○○於警詢中所辯與事實不符，不足採信，是此部分事實
    ，應堪認定。
  (三)被告等雖又辯稱大胖仔係告知其等要運輸愷他命入境台灣地
    區，不知所運輸之毒品係海洛因，應依所知輕於所犯，從其
    所知之法理，論以運輸第三級毒品罪云云。然查：證人即台
    南市警察局第四分局偵查隊員王志鑫於原審法院審理時證稱
    ：本案係由台南市警察局第四分局與高雄市警察局刑警大隊
    共同偵辦，偵辦案由係運輸海洛因，本件查獲之前也查獲好
    幾次，都是運輸海洛因，偵辦的對象有「大胖仔」及「阿姐
    」，當初係經由實施通訊監察而得知被告2 人要運輸毒品之
    資訊，電話中沒有明確講要運送何種毒品，都是見面才談（
    原審法院卷第206 頁最後1 行至第207 頁第16行、第208 頁
    第12至第13行、第209 頁第11行至第14行、第210 頁第3 行
    至第5 行、倒數第13行至倒數第6 行）。可知「大胖仔」等
    人均係運輸海洛因入境台灣地區，自無可能在本次突然改運
    輸愷他命，又被告2 人均曾有施用第一級毒品海洛因之前科
    記錄，有臺灣高等法院被告前案紀錄表在卷可佐。另海洛因
    為政府嚴予查緝之違禁物，新聞媒體亦時常報導於機場查獲
    自國外運輸毒品入境台灣地區之新聞，是被告2 人既曾施用
    海洛因，對於海洛因自有一定之瞭解及敏感度，亦應知悉運
    輸海洛因毒品入境台灣地區之罪責。因自國外運輸毒品入境
    台灣地區罪責非輕，縱被告2 人需錢孔急，為求慎重，並衡
    量運輸毒品罪責與所得代價之比例，衡情自會向「大胖仔」
    詢問清楚關於運輸毒品入境台灣地區之相關事項後，再行決
    定是否答應運毒。而「大胖仔」等人運輸海洛因入境，無非
    係欲從中謀取差價利潤，「大胖仔」等人既付出合計高達60
    萬元以及免除被告2 人所欠債務、來回泰國旅費之代價，為
    使海洛因能順利運輸入境，促使被告2 人能善盡運輸之責，
    理應告知本件係運輸海洛因，以使被告2 人心理有所準備，
    縱被告2 人不願運輸，亦可再藉機會尋找他人運輸，實無為
    促使被告2 人運輸海洛因，乃虛偽告知所運輸之毒品係愷他
    他命，非被告2 人運輸不可，在「大胖仔」並無刻意隱暪運
    輸毒品種類之理由下，被告2 人自應知悉所運輸之物為海洛
    因。又海洛因之價格與愷他他命相差甚大，被告等既明知「
    大胖仔」等人花費60萬元以及免除被告2 人所欠債務、來回
    泰國旅費做為代價，請被告等2 人運輸3 點多公斤之毒品，
    且其風險甚高，如非屬第一級毒品海洛因，「大胖仔」等人
    又豈願意花費如此高額之代價？再者，被告甲○○、丙○○
    均有施用第一級毒品海洛因之前科，有台灣高等法院被告前
    案紀錄表可參，對於施用海洛因之味道、效果均已有體驗而
    知之甚明，且被告丙○○於原審法院審理時證稱：在泰國時
    ，被告甲○○有拿郭才能的香菸給伊抽，因為伊有施用過海
    洛因，所以抽煙時，知道香菸裡摻有海洛因等語（原審法院
    卷第236 頁第1 行至第237 頁第7 行）。且被告甲○○與丙
    ○○為警查獲經採尿送驗後，被告甲○○、丙○○尿液檢驗
    結果均呈嗎啡陽性反應，嗎啡濃度分別為2089ng/ml 、624n
    g/ml，有詮昕科技股份有限公司96年4 月13日第00000000號
    、第00000000號濫用藥物尿液檢驗報告附卷可參（偵卷1 第
    47頁、第48頁）。觀之檢驗結果，被告甲○○所驗出之嗎啡
    濃度高出被告丙○○甚多，可推知被告甲○○所抽摻有海洛
    因之香菸數量多於被告丙○○所抽之數量，被告丙○○既知
    悉所施用為海洛因，被告甲○○豈有不知之理，是被告甲○
    ○前開所辯，不足採信。因郭才能所交付之毒品確為海洛因
    ，而郭才能亦請被告2 人施用海洛因，則基於被告2 人對於
    海洛因之敏感度，豈不懷疑郭才能所交付之毒品係海洛因，
    惟被告2 人竟仍施用該海洛因，並按原計畫欲將海洛因運至
    台灣地區，足認被告2 人應知悉所運送之毒品為海洛因，才
    會認為郭才能請渠等施用海洛因為合理之情形。末查法院固
    應依據「所知輕於所犯，從其所知」之法理論斷被告等之犯
    行，惟所謂「所知」，仍應在客觀上有相當之證據，足以證
    明其「所知」係運輸某物，因被騙或錯誤或其他因素，導致
    運輸者非其預料而涉犯較重罪之物，始能有上開法則之適用
    ，查本件被告2 人僅空言抗辯大胖仔係告知其等要運輸愷他
    命入境台灣地區，不知所運輸之毒品係海洛因云云，並未提
    出相當之證據以實其說，亦無從依上開法理僅論以運輸第三
    級毒品罪。是被告2 人前開所辯，顯係卸責之詞，不足採信
    。
  (四)證人乙○○於本院審理中證稱：「（郭才能到案是否根據丙
    ○○的供述才聲請拘票？）根據丙○○及甲○○的供述，才
    拘提郭才能的。」，「（是否丙○○供述且補強拘提郭才能
    的證據？）是的。」，「（你的意思他們講出來有根據他們
    供述而破獲？）根據他們的供述指認之後，才破獲郭才能的
    ，其他嫌犯部分還沒有逮捕到案。」，「（當初被告他們2
    人供述他們毒品來源是來自郭才能？）他們2 人指認他們的
    毒品是由郭才能在泰國交給他們的。」（見本院97年5 月29
    日審判筆錄），雖足以證明共犯郭才能係因被告等之供述始
    破獲而被起訴，惟按「毒品危害防制條例第17條規定，犯同
    條例第4 條第1 項至第4 項、第5 條第1 項至第4 項前段、
    第6 條第1 項至第4 項、第7 條第1 項至第4 項、第8 條第
    1 項至第4 項、第10條或第11條第1 項、第2 項之罪，供出
    毒品來源，因而破獲者，得減輕其刑。其立法用意，旨在鼓
    勵被告供出其所製造、運輸、販賣或持有之毒品來源，俾追
    究出該毒品之前手，以澈底清除毒品氾濫。故所謂「供出毒
    品來源」係指具體供出上游之毒品來源，以防止毒品之蔓延
    而言。如僅供出共犯，而未供出上游之毒品來源，即不得依
    前開法條減輕其刑。」，最高法院95年度台上字第489 號判
    決可資參照，查本件被告等既僅供出共犯郭才能，並未供出
    上游之毒品來源，亦無從依據毒品危害防制條例第17條規定
    減輕其刑。
  (五)綜上所述，本件事證明確，被告2 人所辯均顯係卸責之詞，
    不足採信，被告等犯行，均堪認定。
三、按海洛因係毒品危害防制條例第2 條第2 項第1 款規定之第
    一級毒品，並為行政院依據懲治走私條例第2 條第3 項授權
    公告之「懲治走私條例公告管制物品項目及其數額」甲類管
    制進出口物品第4 項所列之毒品，不得運輸，亦不得私運進
    口。核被告甲○○、丙○○所為，係犯毒品危害防制條例第
    4 條第1 項之運輸第一級毒品罪及懲治走私條例第2 條第1
    項之私運管制物品進口罪。其持有海洛因之低度行為，為運
    輸之高度行為所吸收，不另論罪。被告2 人與「大胖仔」、
    郭才能及「阿姐」就上開犯行間，有犯意聯絡及行為分擔，
    應論以共同正犯。又被告2 人均係以一行為同時觸犯上開2
    罪名，為想像競合犯，依刑法第55條之規定，應從一重之運
    輸第一級毒品罪處斷。又被告甲○○因其母摔斷腿需錢治療
    ，丙○○因家中經濟欠佳，需錢孔急，各因金錢誘惑，始一
    時失慮，鋌而走險，且在本案犯行均僅係擔任外圍工作，並
    非核心人物，其情輕法重，情狀顯可憫恕，如科以最低度之
    刑，仍嫌過重，爰依刑法第59條規定酌量減輕其刑。
四、原審據以論罪科刑，固非無見。惟按被告等2 人犯罪情狀顯
    可憫恕，如科以最低度之刑，仍嫌過重，應依刑法第59條規
    定減輕其刑，已如上述。原判決漏未依刑法第59條規定減輕
    其刑，尚有未洽。被告等上訴意旨，以原審量刑過重，指摘
    原判決不當，為有理由，自應由本院將原判決撤銷改判。爰
    審酌被告2 人明知海洛因毒品對於人體健康危害至鉅，向為
    政府嚴令禁絕流通，竟自泰國運輸第一級毒品海洛因返台，
    所運輸之海洛因毒品淨重合計達3371.09 公克之多，純度更
    高達78.57 ％，數量龐大，純度精良，犯罪情節重大，如未
    即時查獲，勢將造成海洛因毒品之流通與氾濫，不僅廣泛戕
    害國人身心健康，更因此滋生其他刑事犯罪，嚴重破壞社會
    治安，犯罪所生危害既深且鉅，惟念被告2 人經查獲後坦承
    部分犯行，犯罪後態度尚可等一切情狀，各量處如主文第2
    項所示之刑。扣案之第一級毒品海洛因6 包（不含包裝袋，
    其中3 包，驗餘合計淨重1641.47 公克、純度78.57 ％、純
    質淨重1289.70 公克，另3 包，驗餘合計淨重1729.62 公克
    、純度78.57 ％、純質淨重1358.96 公克），經送驗後，確
    含有海洛因成分，有法務部調查局前開鑑定通知書可參，均
    應依毒品危害防制條例第18條第1 項前段之規定，不問屬於
    被告與否，均沒收銷燬之；鑑驗損耗部分業已滅失，毋庸宣
    告沒收銷燬至鑑驗時。而扣案之「MILO」、「NESCAFE 」、
    「OVALTINE」包裝袋6 個，及各包裝內包裹海洛因所用之透
    明塑膠袋2 個，合計12個，均用於包裹毒品，防其裸露、潮
    濕，便於攜帶運輸，均屬郭才能所有，供共同犯運輸第一級
    毒品所用之物；扣案之鎖頭2 個（含鑰匙2 支）、未扣案之
    行李箱2 個，分別均為被告2 人所有，且供運輸海洛因所用
    之物，均據被告2 人供明在卷，復無證據足認行李箱業已滅
    失，應依同條例第19條第1 項規定及共犯連帶負責法理沒收
    之。上開未扣案之行李箱2 個，如一部或全部不能沒收時，
    應追徵其價額。另上開海洛因6 包，係分別以2 個塑膠袋包
    裝，每塑膠袋各包裝3 包海洛因，故該塑膠袋2 個，雖未扣
    案，亦屬本件犯罪所用之物，在無證據證明業已滅失之下，
    亦應依毒品危害防制條例第19條第1 項規定，沒收之，如一
    部或全部不能沒收時，應追徵其價額。又被告2 人雖均與「
    大胖仔」約定，如共同運輸第一級毒品入境臺灣地區，事成
    後各可得30萬元報酬，然因上開毒品運輸入境臺灣地區後，
    未及交付予「大胖仔」，即遭查獲，因尚未收受約定運輸第
    一級毒品之代價（即約定本件運輸第一級毒品犯罪所得），
    故不另宣告沒收或以其財產抵償之。被告丙○○雖與「大胖
    仔」約定，如共同運輸第一級毒品入境臺灣地區，事成後所
    欠之4 萬元債務免除，此為犯罪所得之利益（非所得財物）
    ，故不另宣告沒收或以其財產抵償之。扣案之行動電話1 支
    、SIM 卡1 個（用戶為邱許清香，有台灣大哥大股份有限公
    司雙向通聯資料在卷可佐，原審法院卷第87頁），無證據證
    明係被告2 人，或「大胖仔」、郭才能、「阿姐」等人所有
    ，爰不予宣告沒收，附此敘明。
據上論結，應依刑事訴訟法第369 條第1 項前段、第364 條、第
299 條第1 項前段，毒品危害防制條例第4 條第1 項、第18條第
1 項前段、第19條第1 項，懲治走私條例第2 條第1 項、第11條
，刑法第11條、第28條、第55條、第59條，判決如主文。
本案經檢察官林應華到庭執行職務。
中    華    民    國    97    年    6     月    12    日
                  刑事第五庭    審判長法  官  曾永宗
                                      法  官  王伯文
                                      法  官  任森銓
以上正本證明與原本無異。
如不服本判決應於收受本判決後10日內向本院提出上訴書狀，其
未敘述上訴理由者，並得於提起上訴後10日內向本院補提理由書
狀（應附繕本）「切勿逕送上級法院」。
中    華    民    國    97    年    6     月    12    日
                                      書記官  廖素珍
附錄本判決論罪科刑法條：
毒品危害防制條例第4條
製造、運輸、販賣第一級毒品者，處死刑或無期徒刑；處無期徒
刑者，得併科新臺幣1,000萬元以下罰金。
製造、運輸、販賣第二級毒品者，處無期徒刑或7 年以上有期徒
刑，得併科新臺幣700 萬元以下罰金。
製造、運輸、販賣第三級毒品者，處5 年以上有期徒刑，得併科
新臺幣500 萬元以下罰金。
製造、運輸、販賣第四級毒品者，處3 年以上10年以下有期徒刑
，得併科新臺幣300 萬元以下罰金。
製造、運輸、販賣專供製造或施用毒品之器具者，處1 年以上7
年以下有期徒刑，得併科新臺幣100 萬元以下罰金。
前5項之未遂犯罰之。
懲治走私條例第2條
私運管制物品進口、出口逾公告數額者，處7 年以下有期徒刑，
得併科新臺幣300 萬元以下罰金。
前項之未遂犯罰之。
第1 項所稱管制物品及其數額，由行政院公告之。


司法院資訊處製作；財團法人民間司法改革基金會備份。
